臺灣高等法院臺中分院刑事判決　　 100年度交上訴字第2359號
上　訴　人
即　被　告　陳軍豪
上列上訴人即被告因肇事逃逸罪案件，不服臺灣臺中地方法院
100年度交訴字第356號，中華民國100年10月17日第一審判決（
起訴案號：臺灣臺中地方法院檢察署100年度偵字第17597號），
提起上訴，本院判決如下：
    主  文
上訴駁回。
    事實及理由
一、犯罪事實：
    陳軍豪前於民國99年間因妨害風化案件，經臺灣臺中地方法
    院以99年度中簡字第2337號判決判處有期徒刑3月確定，於
    99年12月2日易科罰金執行完畢。詎猶不知悔改，於100年5
    月13日凌晨5時30分許，駕駛車牌號碼X9-7853號自用小客車
    ，沿臺中市西屯區○○○街○段自南往北方向行駛，途經華
    美西街2段與文心路3段交岔路口時，其行車方向為紅燈，陳
    軍豪本應注意汽車行駛至交岔路口時，其行進應遵守燈光號
    誌之指示，圓形紅燈表示禁止通行，不得超越停止線或進入
    路口，而依當時天候晴，有晨光，路面為柏油，且乾躁無缺
    陷，亦無障礙物，視距良好，並無不能注意之情事，竟疏未
    注意及此，貿然闖越紅燈而駛入上開交岔路口，適陳世仁駕
    駛車牌號碼9230-LM號自用小客貨車，沿文心路3段自東往西
    方向行駛至上開交岔路口，陳軍豪所駕駛之上開自用小客車
    左前車頭遂與陳世仁所駕駛之上開自用小客貨車左前車輪發
    生碰撞，致陳世仁受有左胸肋挫傷等傷害（過失傷害部分未
    據告訴）。陳軍豪駕車肇事致陳世仁受傷後，未呼叫救護車
    ，或留置現場協助送醫救護，亦未等候警方到場處理，隨即
    駕車逃離現場，並將上開肇事車輛駛回其臺中市西屯區○○
    ○○街81號7樓住處樓下停放。嗣經警循線查獲肇事車輛，
    並通知陳軍豪到案，而查悉上情。
二、程序及證據能力之說明：
    按刑事訴訟法第273條之1第1項規定：除被告所犯為死刑、
    無期徒刑、最輕本刑為3年以上有期徒刑之罪或高等法院管
    轄第1審案件者外，於第273條第1項程序進行中，被告先就
    被訴事實為有罪之陳述時，審判長得告知被告簡式審判程序
    之旨，並聽取當事人、代理人、辯護人及輔佐人之意見後，
    裁定進行簡式審判程序。本件上訴人即被告陳軍豪（下稱被
    告）係涉犯死刑、無期徒刑、最輕本刑為3年以上有期徒刑
    之罪或高等法院管轄第一審案件以外之罪，並於原審法院行
    準備程序時就被訴事實為有罪之陳述，原審法院合議庭依前
    揭規定，經評議結果，裁定改由受命法官獨任行簡式審判程
    序進行審理，是本件之證據調查，依刑事訴訟法第273條之2
    規定，不受同法第159條第1項、第161條之2、第161條之3、
    第163條之1及第164條至第170條規定之限制，合先敘明。
三、認定犯罪事實所憑證據及理由：
    上揭犯罪事實，業據被告迭於警詢、偵查、原審及本院審理
    時坦承不諱，核與證人即被害人陳世仁於警詢中之證述大致
    相符；復有警員職務報告、來佑安中醫診所診斷證明書、臺
    中市○○○○○道路交通事故初步分析研判表、臺中市政府
    警察局疑似道路交通事故肇事逃逸追查表、道路交通事故現
    場圖、道路交通事故調查報告表(一)(二)、交通事故補充資料表
    、臺中市○○○○○道路交通事故肇事人自首情形紀錄表、
    現場及被害人行車紀錄器翻拍照片共32張附卷可稽，足認被
    告之任意性自白與事實相符，堪以採信。又被告雖於原審審
    理時改稱：事故發生後，伊有下車云云；惟查被告於事故發
    生後並未下車查看乙節，業據證人即被害人於警詢時證述明
    確；且按刑法第185條之4之駕駛動力交通工具逃逸罪，其立
    法理由為「為維護交通安全，加強救護，減少被害人之死傷
    ，促使駕駛人於肇事後，能使被害人即時救護」，其目的乃
    係駕駛人駕車肇事後，倘能對被害人即時救護，或留在現場
    處理，避免後車再次撞擊傷者，均可減輕或避免被害人之傷
    亡，而其既是在防止逃逸行為所產生之抽象危險，因此所謂
    「逃逸」，應係指行為人不留在肇事現場等候警方前來處理
    、為被害人即時救護、避免後車再度撞擊或協助相關人員迅
    速處理事故而離去之行為，蓋此一離去行為，可能使因肇事
    所發生之損害有再度擴大之危險；本件被告於肇事後，並未
    呼叫救護車，或留置現場協助被害人送醫救護，亦未等候警
    方到場處理即逕自離去等情，既經其供承不諱，且經證人陳
    世仁證述屬實，則依前揭說明，被告上開肇事逃逸犯行，可
    以認定。至被告於本院審理時雖具狀聲請傳訊證人林金緞，
    以證明其家境清寒，尚有兩名未成年子女就學中及子女之外
    婆亟待其照顧，而有犯罪情狀可憫之處等情，然所謂之「犯
    罪情狀可憫」，應係以行為人為犯罪行為時之客觀狀態為判
    斷標準，被告上開聲請之待證事項核與其為本件犯行時之客
    觀狀態無涉，自無傳訊該證人之必要，併此敘明。
四、論罪科刑的理由：
  (一)核被告所為，係犯刑法第185條之4之肇事逃逸罪。
  (二)被告前於99年間因妨害風化案件，經臺灣臺中地方法院判處
    有期徒刑3月確定，並於99年12月2日易科罰金執行完畢等情
    ，有臺灣臺中地方法院檢察署刑案資料查註紀錄表及臺灣高
    等法院被告前案紀錄表附卷可稽，其於有期徒刑執行完畢後
    ，5年內故意再犯本件有期徒刑以上之罪，為累犯，應依刑
    法第47條第1項之規定加重其刑。
  (三)刑法第59條之得酌量減輕其刑者，必須犯罪另有特殊之原因
    與環境等情，而在客觀上足以引起一般同情，認為即予宣告
    法定最低度刑期猶嫌過重者，始有其適用；至於犯罪之動機
    、犯罪之手段或犯罪後之態度等情狀，僅可為法定刑內從輕
    科刑之標準，不得據為酌量減輕之理由。本件被告係不遵守
    交通號誌違規闖紅燈肇事後，為規避賠償責任而逃逸，業據
    被告自承在卷，且被告肇事後，其所駕汽車之前擋風玻璃破
    裂、引擎蓋凸起彎曲、前保險桿左側部分嚴重撞毀連同前車
    牌一併掉落現場，而被害人之汽車左前輪亦遭撞損斷裂難以
    再繼續行駛，此有前述現場翻拍照片可稽，足見本件肇事時
    兩車撞擊之猛烈，顯可預見車內之人有受傷之危險，而危害
    非輕，被告竟仍為規避本身民刑事責任而駕駛上開已嚴重撞
    損之車逃逸，且肇事逃逸罪之法定本刑僅為6月以上5年以下
    之有期徒刑，尚非過重，其犯行實難認有何特殊之原因與環
    境而在客觀上足以引起一般同情之處；至被告所稱其家境清
    寒，尚有兩名未成年子女就學中及子女之外婆林金緞亟待其
    照顧、扶養等情，則僅可為法定刑內從輕科刑之標準，不得
    據為酌量減輕之理由，自無從適用刑法第59條之規定酌量減
    輕其刑。
  (四)原審依上述事證，適用前述法條之規定，並審酌被告高中畢
    業之智識程度，一時僥倖之犯罪動機，犯後尚能坦承犯行，
    且與被害人達成和解，暨檢察官具體求處有期徒刑7月之意
    見等一切情狀，量處如原判決主文所示之刑。經核原審認事
    用法均無不合，其量刑亦未偏執一端而有失之過重之情，自
    難認有何不當之處，被告上訴意旨猶執前情請求輕判之所辯
    不足採，業如前述，其上訴為無理由，應予駁回。
五、適用的法律：刑事訴訟法第368條。
本案經檢察官徐錫祥到庭執行職務。
中    華    民    國   100    年    12    月    20    日
            刑事第二庭    審判長法  官  邱  顯  祥
                                法  官  姚  勳  昌
                                法  官  張  國  忠
以上正本證明與原本無異。
如不服本判決應於收受送達後10日內向本院提出上訴書狀，其未
敘述上訴之理由者，並得於提起上訴後10日內向本院補提理由書
（均須按他造當事人之人數附繕本）「切勿逕送上級法院」。

                                書記官  卓  佳  儀
中    華    民    國   100    年    12    月    20    日